【裁判字號】    99,審訴,3767
【裁判日期】    991228
【裁判案由】    毒品危害防制條例
【裁判全文】
臺灣高雄地方法院刑事判決            99年度審訴字第3429號
公  訴  人  臺灣高雄地方法院檢察署檢察官
被      告  陳香蓮
上列被告因違反毒品危害防制條例案件，經檢察官提起公訴（99
年度毒偵字第4836、5554號），本院合議庭裁定由受命法官獨任
進行簡式審判程式，判決如下：
    主  文
陳香蓮施用第一級毒品，共貳罪，均累犯，各處有期徒刑玖月。
應執行有期徒刑壹年肆月。
    事  實
一、陳香蓮前因施用毒品案件，經法院裁定送觀察勒戒後，於民
    國87年11月27日因無繼續施用傾向出所，並由臺灣高雄少年
    法院以87年度少調字第2044號裁定不付審理確定。復因施用
    毒品案件，再經該院裁定送觀察勒戒，因有繼續施用傾向，
    而裁定送強制戒治，嗣經停止戒治後復撤銷停止戒治，再裁
    定令入戒治直至民國91年1 月9 日期滿而執行完畢。又因施
    用毒品案件，經本院分別以93年度訴字第349 號判決、93年
    度簡字第2369號判決，判處有期徒10月、4 月確定，嗣經裁
    定定應執行刑有期徒刑1 年確定，並於94年9 月3 日縮刑期
    滿執行完畢。復因施用毒品案件，經本院以96年度訴字第23
    7 號判決判處有期徒刑11月確定，嗣經裁定減刑，而於96年
    9 月12日縮刑期滿執行完畢（構成累犯）。
二、詎陳香蓮仍未戒絕毒癮，竟基於施用第一級毒品海洛因之犯
    意，於99年6 月19日上午某時許，在其位於高雄市小港區○
    ○○路29之2 號住處，以將第一級毒品海洛因置入針筒內，
    摻水稀釋後注射靜脈血管之方式，施用第一級毒品海洛因1
    次。嗣於99年6 月19日晚上6 時50分許，因其為毒品列管人
    口，為警通知到場，經徵得其同意採尿送驗結果呈可待因、
    嗎啡陽性反應，始悉上情。
三、陳香蓮另基於施用第一級毒品海洛因之犯意，於99年8 月9
    上午某時許，在其位於高雄市小港區○○○路29之2 號住處
    ，以將第一級毒品海洛因置入針筒內，摻水稀釋後注射靜脈
    血管之方式，施用第一級毒品海洛因1 次。嗣於99年8 月9
    日下午1 時25分許，在高雄縣林園鄉○○路160 號前，因形
    跡可疑為警盤查。並經徵得其同意採尿送驗結果呈可待因、
    嗎啡陽性反應，始悉上情。
四、案經高雄市政府警察局小港分局、高雄市政府警察局林園分
    局分別報告臺灣高雄地方法院檢察署檢察官偵查起訴。
    理  由
一、程序部分：
    本件被告陳香蓮所犯為死刑、無期徒刑或最輕本刑為3 年以
    上有期徒刑以外之罪，其於準備程序中就被訴事實為有罪之
    陳述，經告知簡式審判程序之旨，並聽取公訴人及被告之意
    見後，依刑事訴訟法第273 條之1 第1 項規定，裁定由受命
    法官獨任進行簡式審判程序，合先敘明。
二、認定犯罪事實所憑之證據及理由：
    訊據被告陳香蓮對於上揭先後施用第一級毒品海洛因2 次之
    犯行於本院審理時均供承不諱；而被告先後2 次所採之尿液
    檢體，經分送高雄市立凱旋醫院及台灣檢驗科技股份有限公
    司以酵素免疫分析法及氣相層析質譜法檢驗結果，均呈現可
    待因、嗎啡陽性反應，此有高雄市立凱旋醫院99年7 月8 日
    濫用藥物尿液檢驗報告及高雄市政府警察局小港分局毒品案
    嫌疑人尿液代碼與姓名對照表（代碼：J-99245 ）、台灣檢
    驗科技股份有限公司99年8 月19日KＺ000000000000號濫用藥
    物檢驗報告及高雄縣政府警察局林園分局查獲毒品案件嫌疑
    人代號與真實姓名對照表（代號：林偵0443號）各1 份附卷
    可稽，是被告之自白核與事實相符，應堪採信。本案事證明
    確，被告上開施用第一級毒品2 次之犯行，均堪認定。
三、論罪科刑：
  (一)修正之毒品危害防制條例第20條就施用毒品者，祇於「初犯
    」及「5 年後再犯」二種情形，有其追訴條件之限制，即須
    於初犯經觀察、勒戒或強制戒治釋放後，5 年內均無施用毒
    品之行為，始能認其前所實施之觀察、勒戒或強制戒治已足
    遮斷毒癮，而得於5 年後再犯時，再予適用初犯之規定，重
    行觀察、勒戒等程式。倘5 年內已經再犯，被依法追訴處罰
    ，縱其第3 次（或第3 次以上）施用毒品之時間在初犯釋放
    5 年以後，即與「5 年後再犯」之情形有別，且因已於「5
    年內再犯」，顯見原實施觀察、勒戒或強制戒治，已無法收
    其實效，而無5 年戒斷期之存在，自無再經觀察、勒戒及強
    制戒治之必要，應得逕行追訴處罰，最高法院著有95年5 月
    9 日95年第7 次刑事庭會議決議可資參照。本件被告前因施
    用毒品案件，經本院裁定送觀察勒戒後，於87年11月27日執
    行完畢釋放，復於92年間因施用毒品案件，經本院以93年度
    審訴字第349 號判決判處有期徒刑10月確定，有臺灣高等法
    院被告前案紀錄表1 份在卷可參。被告既曾於「5 年內再犯
    」，且經法院判處罪刑確定，本件被告復於99年6 月19日、
    同年8 月9 日施用第一級毒品海洛因為警查獲，即非屬該條
    例第20條第3 項所定「5 年後再犯」之情形，檢察官依毒品
    危害防制條例第23條第2 項之規定，予以追訴，自屬適法。
  (二)按海洛因係屬毒品危害防制條例第2 條第2 項第1 款所稱之
    第一級毒品，依法不得施用。核被告陳香蓮所為，均係犯毒
    品危害防制條例第10條第1 項之施用第一級毒品罪。被告先
    後2 次持有第一級毒品後進而施用，其施用前持有之低度行
    為均應為施用之高度行為所吸收，故均不另論其持有毒品罪
    。被告所犯上開施用第一級毒品之2 罪間，犯意各別，應予
    分論併罰。又被告有如事實欄所載徒刑之宣告及執行完畢情
    形，有臺灣高等法院被告前案紀錄表1 份在卷可稽，其於前
    開有期徒刑執行完畢後5 年內，故意再犯本件有期徒刑以上
    之2 罪，均應依刑法第47條第1 項之規定論以累犯，在各施
    用第一毒品罪刑項下加重其刑。爰審酌被告前已因施用毒品
    案件經觀察勒戒，猶未徹底戒除毒癮，本不宜寬貸，惟念其
    犯後坦承犯行，併考量施用毒品乃自戕一己之身體健康，並
    具有病患性人格之特質，其行為本身對社會所造成之危害並
    非直接、鉅大等一切情狀，分別量處如主文所示之刑，並定
    應執行之刑，以資懲儆。
據上論斷，應依刑事訴訟法第273 條之1 第1 項、第284 條之1
、第299 條第1 項前段，毒品危害防制條例第10條第1 項，刑法
第11條前段、第47條第1 項、第51條第5 款，判決如主文。
本案經檢察官李怡增到庭執行職務。
中    華    民    國    99    年    12    月    28    日
                  刑事第十庭    法  官  王  琁
以上正本證明與原本無異。
如不服本判決應於收受本判決後10日內向本院提出上訴書狀，並
應敘述具體理由，如未敘述上訴理由者，應於上訴期間屆滿後20
日內補提理由書狀於本院（均須按他造當事人之人數附繕本）「
切勿逕送上級法院」。
中    華    民    國    99    年    12    月    28    日
                                書記官  王淑娟

司法院資訊處製作；財團法人民間司法改革基金會備份。
